臺灣雲林地方法院民事判決
110年度六簡字第326號
原      告  張麗娟即聖瑩實業社






訴訟代理人  林孟毅律師
            蔡亞玲律師
被      告  王丁秀鳳
訴訟代理人  林金陽律師
上列當事人間損害賠償等事件，於民國111 年2 月10日言詞辯論
終結，本院判決如下：
    主  文
原告之訴及假執行之聲請均駁回。
訴訟費用由原告負擔。
    事  實  及  理  由
一、原告起訴主張：
㈠、緣原告前向被告承租門牌號碼雲林縣○○鎮○○路00號廠房（下
    稱系爭房屋），目的為從事再利用事業，被告對此知之甚詳
    ，而於承租前，被告之代理人即其配偶王德霖曾表示系爭房
    屋旁邊部分空地亦在承租範圍，兩造遂訂立房屋租賃契約書
    （下稱系爭租約），租賃期間自民國108 年6 月1 日起至11
    8 年5 月31日止、每月租金為新臺幣（下同）3 萬5,000 元
    ，此有公證書、系爭租約可稽。詎被告於原告承租後方告知
    經土地鑑界，該部分空地實為第三人所有，導致原告承租範
    圍大幅縮減，有礙機具及車輛進出，影響使用效益。更甚者
    ，承租期間，被告在原告不知情且不同意下，擅自將隔壁廠
    房（即雲林縣○○鎮○○路00號廠房）前承租人美兆貿易有限公
    司（下稱美兆公司）遺留之廢塑膠（下稱系爭廢棄物）放置
    於系爭房屋之所在及附連之土地上，嗣雲林縣環境保護局（
    下稱雲林縣環保局）人員到場稽查，兩造又於108 年10月26
    日協調，被告之代理人王德霖並承諾必定會在108 年12月底
    前將系爭廢棄物清理完畢，此有錄音檔暨錄音譯文可稽。嗣
    後，原告依規定向雲林縣政府申請再利用檢核時，經雲林縣
    環保局以「雲林縣○○鎮○○路00號」經查為廢棄物非法棄置場
    址，尚不可進行作業，而駁回原告之再利用申請，此有雲林
    縣政府110 年4 月26日府環衛二字第1103609135號函可稽。
    然時至今日，被告仍拒不清理系爭廢棄物，且因系爭廢棄物
    之爭議問題現由臺灣雲林地方檢察署以110 年度偵字第2753
    號案件偵查中，需釐清責任歸屬後，方可進行清理作業，導
    致原告遲遲無法取得廢棄物再利用檢核，延宕至今，損失嚴
    重。基上，今因被告未依民法第423 條規定，交付合於所約
    定使用收益之租賃物，原告當可請求損害賠償。
㈡、按民法第347 條規定準用同法第359 條規定，並參諸最高法
    院102 年度台上字第1447號判決意旨，另按民法第226 條、
    第256 條、第260 條等規定。出租人本負有將合於約定使用
    、收益之租賃物交付承租人，並於租賃關係存續中保持該狀
    態之義務，倘出租人就此嗣有給付不能之債務不履行情事，
    使雙方租賃關係有溯及消滅之必要，承租人非不得解除租賃
    契約，並依債務不履行之規定請求損害賠償。本件原告因系
    爭房屋所在及附連之土地遭堆置隔壁廠房之前承租人美兆公
    司遺留之系爭廢棄物，導致無法取得再利用檢核，業如前述
    ，明顯無法滿足本件承租之約定使用目的，依前揭說明，原
    告自得依民法第347 條規定準用同法第359 條之規定解除系
    爭租約，是以，原告爰以起訴狀之送達被告為解除本件「房
    屋租賃契約書」（即系爭租約）之意思表示。又按民法第22
    6 條第1 項、第227 條規定，並參諸最高法院77年度台上字
    第2369號判決意旨，系爭租約業因被告未依約交付合於債之
    本旨之租賃物予原告，且被告未依其承諾清理系爭廢棄物，
    已如上述，則被告顯有違反民法第423 條所定出租人之保持
    義務之情事，且屬可歸責於出租人之事由，被告自應就原告
    所受損害，負債務不履行之損害賠償責任。
㈢、茲就原告所受損害，分述如下：
１、返還保證金及租金：按民法第259 條第1 款、第2 款規定，
    本件被告已收受原告支付之保證金7 萬元、108 年6 月份至
    同年10月份、109 年1 月份至11月份租金共56萬元【按：兩
    造協調108 年11月份、108 年12月份之租金毋庸繳納】，此
    有已支付租金明細表及匯款單16紙影本可稽，而系爭租約業
    因被告未依約交付合於債之本旨之租賃物予原告，原告主張
    解除租約如前所述，則原告依上開規定，自得請求被告返還
    所受領之保證金7 萬元及租金56萬元，共計63萬元。
２、建設費用：本件原告承租系爭房屋後，為設置再利用機構，
    前已耗資104 萬3,924 元進行管線及設備之裝設、申請再利
    用許可等，此有建設明細表及相關單據76紙可證，卻因可歸
    責於被告之事由，導致無法取得再利用許可，損失慘重，而
    原告此部分之損失與被告未能提供合於所約定使用收益之租
    賃物之義務間顯具相當因果關係，被告應依法賠償原告此部
    分之損害。
３、綜上，被告應返還原告保證金7 萬元及租金56萬元、賠償104
     萬3,924 元之建設費用，共計167 萬3,924 元（計算式：7
     萬+56萬+104 萬3,924 元=167 萬3,924 元）。
㈣、綜上所述，被告應對原告負債務不履行之損害賠償責任。為
    此，原告爰依法提起本件訴訟等語。並聲明：⒈被告應給付
    原告167 萬3,924 元，及自起訴狀繕本送達被告翌日起至清
    償日止，按年息5%計算之利息。⒉訴訟費用由被告負擔。⒊原
    告願供擔保，請准宣告假執行。
二、對被告答辯之陳述：就答辯狀理由第1 點，系爭租約之特約
    事項第6 點，依照證人陳員生於遷讓房屋一案（按：即本院
    110 年度六簡字第221 號遷讓房屋事件，下稱另案）已證述
    ，兩造約定事項指的是原告順利取得再利用牌；又答辯狀理
    由第2 點部分，依照證人陳員生於另案亦已證述，所謂旁邊
    隔壁的空地是指1141-7以及1147-8地號等2 筆土地，被告顯
    有誤解；又答辯狀理由第3 點部分，依照證人陳員生於另案
    已證述，系爭房屋所在之土地，於原告承租前已有堆放廢棄
    物，被告所辯顯然違反事實；至答辯狀第4 點部分，縱使廢
    棄物為第三人所堆置，依照最高法院77年台上字第2369號判
    決意旨，出租人即被告亦負有除去之義務。若未履行，應負
    債務不履行之責任等語。
三、被告答辯則以：
㈠、系爭租約除約定原告以租賃物供違反法令之使用時，被告得
    請求返還租賃物外（即系爭租約第7 條），尚於其他約定事
    項記載：被告配合原告於本租賃物申請工廠登記，若無法申
    請工廠登記，則雙方同意無條件解約，被告將保證金無息退
    還；本案標的尚有前承租人之廢棄物未清除，若於108 年5 
    月31日前未清除，則由原告自行清除，清除費用由被告負擔
    （即系爭租約其他約定事項⑸、⑹）。由上述可知，被告將系
    爭房屋全部出租予原告，除原告不得供違法使用外，原告欲
    作何使用任其自由，而被告之義務僅需配合原告申請工廠登
    記及廢棄物逾期未清需負擔清除費用而已，合先敘明。
㈡、原告主張系爭房屋旁邊部分空地亦在承租範圍，被告否認之
    ，此從同意書所載「…廠房後方斗南鎮小東段1140-17 地號
    空地無償供台端使用…」即明，它是一種恩惠行為，並非租
    賃契約之一部分。
㈢、原告主張在承租期間，被告在原告不知情且不同意下，擅自
    將系爭房屋隔壁廠房由前承租人美兆公司遺留之系爭廢棄物
    放置於系爭房屋所在及附連之土地上，被告否認之，因上開
    廠房於108 年3 月1 日即出租予訴外人王小珊（即被告之妯
    娌），而原告係於108 年5 月20日與被告簽訂系爭租約，被
    告於系爭租約簽訂後即將系爭房屋交由其等使用，從不問過
    其等如何使用租賃物。
㈣、原告提出108 年10月26日之錄音檔及譯文並不完整，綜觀錄
    音內容，系爭廢棄物分別為賴金玉（寶特瓶磚）及陳威全（
    太空包）堆置，被告之配偶王德霖僅單純幫忙協調處理，此
    部分應由原告提出完整錄音檔及譯文。
㈤、原告於108 年7 月10日即已取得工廠登記，此有經濟部商工
    登記資料足稽，依系爭租約，被告已依契約之債務本旨履行
    完畢，至於原告能否取得再利用執照，係原告自己之責任，
    與被告無關。
㈥、按民法第423 條規定，並參諸最高法院84年度台上字第333號
    判決意旨，原告固主張兩造就系爭房屋之租賃已約定必須可
    向主管機關申請廢棄物再利用許可，且被告須負責清除系爭
    房屋外所堆置之系爭廢棄物，惟被告否認之，並以上開情詞
    抗辯，原告自應就此事實負舉證之責任。
㈦、綜上所述，本件被告既已依系爭租約之債務本旨履行完畢，
    並無可歸責之事由，是原告主張顯無理由等語，資為抗辯。
    並聲明：⒈原告之訴及假執行之聲請均駁回。⒉訴訟費用由原
    告負擔。⒊如受不利之判決，被告願供擔保，請准免為假執
    行。
四、本院之判斷：
    原告主張其向被告承租系爭房屋，雙方並簽訂系爭租約，租
    賃期間自108 年6 月1 日起至118 年5 月31日止，每月租金
    3 萬5,000 元等情，業據其提出系爭租約及本院108 年度雲
    院公字第000000000 號公證書等件為證（見本院卷第4 頁至
    第5 頁反面），應可認定原告上開主張為真實。然而，原告
    復主張被告明知原告租賃系爭房屋之目的係為從事再利用事
    業，被告本應交付合於約定使用收益之租賃物予原告，但被
    告卻將隔壁廠房由前承租人美兆公司所遺留之系爭廢棄物放
    置於系爭房屋所在及附連之土地上，致原告向雲林縣政府申
    請再利用檢核許可遭其駁回，又被告之代理人王德霖雖承諾
    會在108 年12月底前將系爭廢棄物清理完畢亦未如期履行，
    被告顯有違反民法第423 條所定出租人之保持義務之情事，
    而屬可歸責於出租人之事由，被告自應就原告所受損害負債
    務不履行之損害賠償責任等語，則為被告所否認，並以上揭
    情詞置辯，是本件爭執核心應為：㈠被告就系爭租約之履行
    是否有債務不履行（不完全給付）之情事？㈡原告主張解除
    系爭租約並請求損害賠償，有無理由？
㈠、按出租人應以合於所約定使用、收益之租賃物，交付承租人
    ，並應於租賃關係存續中保持其合於約定使用、收益之狀態
    ；因可歸責於債務人之事由，致為不完全給付者，債權人得
    依關於給付遲延或給付不能之規定行使其權利；因不完全給
    付而生前項以外之損害者，債權人並得請求賠償，民法第42
    3 條及227 條分別定有明文。又出租人以合於所約定使用收
    益之租賃物交付承租人後，不僅須消極的不妨礙承租人使用
    收益，且須積極的在租賃關係存續中，保持其合於約定使用
    收益之狀態，此觀民法第423 條之規定自明。故租賃物在租
    賃關係存續中受有妨害，致無法為圓滿之使用收益者，不問
    其妨害係因可歸責於出租人之事由或由第三人之行為而生，
    出租人均負有除去之義務，以保持租賃物合於約定使用收益
    之狀態，倘出租人怠於履行此項義務，致承租人受有損害，
    自應負債務不履行之損害賠償責任（最高法院77年台上字第
    2369號判決意旨參照），是故出租人若違反民法第423條之
    租賃物保持義務，固應對於承租人所受損害，負債務不履行
    之損害賠償責任，是原告主張被告有違反出租人之保持義務
    致原告受有損害，而應負債務不履行損害賠償責任，依民事
    訴訟法第277 條前段規定所示一般舉證責任法則，原告應就
    其所主張權利之發生要件（例如被告有怠於履行此義務之行
    為、因果關係及損害等）負舉證責任。
㈡、經查，本件系爭租約「其他約定事項」項下第⑸點、第⑹點分
    別約定以：「甲方（即被告）配合乙方（即原告）於本租賃
    物申請工廠登記，若無法申請工廠登記，則雙方同意無條件
    解約，甲方將保證金無息退還」、「本案標的尚有前承租人
    之廢棄物未清除，若於民國108 年5 月31日前未清除，則由
    乙方自行清除，清除費用由甲方負擔。」，從前述契約文義
    僅可推得被告於簽訂系爭租約時，對於原告承租系爭房屋之
    目的係為「經營工廠而須申請取得工廠登記」乙情有所知悉
    ，且兩造於簽訂系爭租約時對於系爭房屋有美兆公司所遺留
    之系爭廢棄物等現況有所明瞭，始約定系爭廢棄物清除責任
    之歸屬及相關費用之負擔等情，是依首開說明，被告如依約
    定提供原告申請取得工廠登記之租賃物，則應認其已履行民
    法第423 條之租賃物保持義務，又原告於承租系爭房屋後，
    已於108 年7 月10日取得工廠登記，此有雲林縣政府工廠登
    記抄本在卷可佐（見另案卷第137 頁），是依前述說明，本
    件被告既已提供合於系爭租約所約定之租賃物供原告使用收
    益，則可認為被告已履行「租賃物保持義務」，然本件原告
    乃主張被告有提供合於原告「申請再利用檢核」之租賃物之
    義務，既為系爭租約所未約定，且為被告所否認，則依舉證
    責任分配之原則，自應由原告就此事實負舉證責任。
㈢、惟查，本件兩造於111 年2 月10日本院審理時當庭陳稱就本
    案證據均同意引用另案卷證資料（見本院卷第55頁反面），
    而原告就上開待證事實固提出108 年10月26日對話錄音光碟
    暨譯文為證，並於另案審理時聲請傳喚原告配偶陳員生到庭
    作證，而該對話錄音光碟暨譯文於110 年12月27日本院審理
    另案時當庭勘驗，並製作勘驗筆錄附卷，被告就該對話錄音
    光碟與譯文之同一性當庭表示無意見（見另案卷第143 頁）
    ；證人陳員生於同上審理期日到庭具結證稱：「（上開譯文
    是否你與訴外人王德霖之對話內容？）是。」、「（上開譯
    文訴外人王德霖談到：『那個，最慢12、11月底，算11月底
    沒跟你簽的候，我就會處理掉了』、『因為這件事情，我們可
    以說，這樣說那個，我就跟你說慢12月底，一定把你淨空掉
    ，吼啊11月底，最慢11月底，賴姐有跟你簽沒跟你簽，我們
    就馬上，工人我們就馬上調』，『但是我們12月底，12月底一
    定把你淨空掉，絕對淨掉』係指何事？賴姐係誰？【提示本
    院卷第116 頁至第117 頁反面】）賴姐是美兆之前的老闆，
    這段說我在承租這間41號前屋主的，還有美兆遺留的瓶瓶罐
    罐的廢塑膠，我要去清除。」、「（所以你們在承租時，上
    面就有廢棄物存在了？）是。」、「（所以房屋租賃契約書
    其它約定事項第6 項約定『本案標的尚有前承租人之廢棄物
    未清除，若於民國108 年5 月31日前未清除，則由乙方自行
    清除，清除費用由甲方負擔』，有何意見？【提示本院卷第8
     頁】）是。」、「（所以你們在承租時，廢棄物會導致你
    們無法利用這塊系爭建物？）因為他的地，我要申請是41號
    ，可是在後面還有另外一塊地，廢棄物是放在另外一塊地上
    ，也有一點廢棄物在我承租的地上，王德霖承諾說12月底之
    前，如果我有牌，就可以抵扣租金，如果我沒有牌，就由別
    人處理。」、「（處理現場的廢棄物為何要有牌？）因為那
    邊都是R 類的廢棄塑膠，所以一定要有牌。」、「（上開譯
    文訴外人王德霖談到：『你們歸你們的牌，我們歸我們的，
    因為他現在要寫計畫書這是我跟他們的事，那個我們沒有那
    個…』係指何意？【提示本院卷第117 頁】）因為賴姐本件有
    R 類再利用的牌，如果我有牌就由我處理，如果賴姐有牌就
    由賴姐處理，處理之前要寫計劃書。『那個我們沒有那個』指
    的是再利用牌，就是R 類可以再利用的牌照。」、「（既然
    現場有這些R 類的廢棄物，為何你們不直接在契約裡面明定
    說必須由原告整個清楚廢棄物？如果無法處理，整個契約就
    不生效？類似其他約定事項第5 項的約定？）我承租人比較
    不懂這些，一開始在事務所有寫的比較詳細，但地主的老婆
    說事務所比較小，不然去法院公證比較明確，我承租人就配
    合，我不知道事情會演變成這樣，反而變成公證的沒有寫的
    那麼清楚。」、「（上開譯文訴外人王德霖談到：『你就趕
    緊要，我們說這樣啦，兩個月房租不用』係指何意？【提示
    本院卷第117 頁】）那時候我是要求他盡量快點，因為我要
    申請再利用的種類要掛名，等於他要現場處理掉，他給我們
    兩個月不用租金，他要盡快趕緊處理掉。」、「（你在訂立
    本件的租賃契約後有付過租金嗎？）有，這要問我老婆比較
    清楚，金錢由我老婆處理。」、「（兩造於108 年5 月20日
    簽訂房屋租賃契約書，原告或訴外人王德霖是否知悉被告承
    租之目的為何？）他完全知道。承租的目的是分類買賣、可
    以再利用，再利用才能合法再做。」、「（談的時候有無其
    他人在場？）大部分都是地主王德霖直接跟我們談。」、「
    （你們承租的目的是做再利用，為何不直接在契約裡面訂立
    承租系爭建物是要回收的再利用，如同其他約定事項第5 條
    的約定？）因為一般來講契約，一開始是在事務所，他都知
    道我要做什麼，我們認為主要是能過，一般的契約都會講廠
    登之類，但廠登跟再利用是掛一起的，一般工廠沒有再利用
    也不能做，他一直要把再利用跟廠登分開，根本不可能分的
    開，現在的爭議點是說他們認為契約上面的廠登跟再利用是
    兩回事，但其實是同樣的，有廠登一定要有再利用，不然的
    話，環保局在稽查你的時候，一些廢棄物你要往哪邊走，處
    理之後要賣給誰，一些廢棄物要給焚化爐什麼的，一定要有
    相關的事項，是連在一起的。」等語（見另案卷第146 頁反
    面至第147 頁反面），然證人陳員生是被告之配偶，其證述
    之憑信度於客觀上核與一般無親誼關係之證人自屬有別，而
    應予以較嚴格之檢視，至少就待證關鍵事項須有相當憑證佐
    據，方得採信，而就證人陳員生所述上開兩造於108 年5 月
    20日簽訂房屋租賃契約書，被告知悉原告承租系爭房屋之目
    的為申請再利用檢核乙節，核與系爭租約記載不符，且原告
    承租系爭房屋之目的為申請再利用，倘為被告明知，雙方就
    此租賃契約之重要事項，理應於系爭租約其他約定事項約定
    如第⑸點「甲方（即被告）配合乙方（即原告）於本租賃物
    申請工廠登記，若無法申請工廠登記，則雙方同意無條件解
    約，甲方將保證金無息退還」之約定，而非僅於第⑹點約定
    ：「本案標的尚有前承租人之廢棄物未清除，若於民國108 
    年5 月31日前未清除，則由乙方自行清除，清除費用由甲方
    負擔。」，被告如未依約清除系爭廢棄物，僅清除費用由被
    告負擔而已，而並未約定原告須取得再利用檢核之執照，已
    難徒據其證述而得確信，是本件以證人陳員生所為證述，尚
    不足為被告於訂立系爭租約時已知悉原告承租系爭房屋之目
    的為申請再利用檢核事實之確實證明。
㈣、又原告所提108年10月26日之對話錄音譯文，可知被告之配偶
    即訴外人王德霖向原告及證人陳員生雖表示：「因為這件事
    情，我們可以說，這樣說那個，我就跟你說最慢12月底，一
    定把你淨空掉，吼阿11月底，最慢11月底，賴姐有跟你簽沒
    跟你簽，我們就馬上，工人我們就馬上調」、「你們歸你們
    的牌，我們歸我們的，因為他現在要寫計畫書這是我跟他們
    的事，那個我們沒有那個…」、「你們就趕緊要，我們說這
    樣啦，兩個月房租不用」等語，上情僅可認定王德霖在上述
    對話時可得知悉原告有申請再利用檢核之需求，尚難反證被
    告於系爭租約簽訂時已知悉原告租賃系爭房屋之目的係為申
    請再利用檢核；況兩造前揭口頭約定後，未再於系爭租約變
    更約定或以其他方式另行約定被告如未依約清除系爭廢棄物
    所應負之責任或違反之效果，故充其量僅得認定兩造係單純
    變更系爭租約有關系爭廢棄物之清除日期，雙方並合意免除
    2 個月租金，而非另行約定被告有提供合於原告申請再利用
    檢核許可之租賃物之義務，參以原告係109 年12月1 日起未
    再依約繳付租金，可知原告於本件於上開108 年10月26日對
    話之後仍有繼續付租金，是被告事後雖未依限履行清除系爭
    廢棄物之義務，原告亦僅得依系爭租約第⑹點之約定，自行
    清除並由被告負擔清除費用，要難據此認定被告已違反出租
    人對租賃物之保持義務，而有債務不履行（即不完全給付）
    之情事。此外，原告就被告有無承諾清理系爭房屋所在及附
    連土地上之廢棄物等待證事實，於另案聲請向雲林縣環保局
    調閱系爭房屋及其隔壁廠房自108 年6 月迄今之相關紀錄、
    等證據資料，經本院函詢雲林縣環保局，雲林縣環保局先後
    以110 年11月4 日雲環衛字第1101036691號函、同年月29日
    雲環衛字第1101039991號函、111 年1 月12日雲環衛字第11
    10000523號函（見另案卷第82頁至第107 頁、第122 頁至第
    140 頁反面、第153 頁至第162 頁）檢送相關資料到院。然
    而，上開證據資料僅得證明系爭房屋及隔壁廠房所在及附連
    土地上存放有系爭廢棄物之客觀事實，尚難使本院對被告所
    辯為有利於被告之認定。因此，原告主張解除系爭租約，並
    請求被告負損害賠償責任等語，為無理由，不應准許。
㈣、至於原告主張系爭房屋旁邊部分空地亦在承租範圍，而原告
    於承租後始發現該空地實為第三人所有，導致原告承租範圍
    大幅縮減，有礙機具及車輛進出，影響使用效益等語，並於
    另案審理時聲請傳喚原告之配偶陳員生到庭作證，證人陳員
    生於同上審理期日到庭具結證稱：「（原告【按：即本案被
    告】或訴外人王德霖是否在承租前，是否有承諾出租範圍？
    事後是否有變動？）因為本身他的地就已經有變動沒有錯，
    前面那條路也是他的地沒有錯，他把自己的地當做路，開了
    一條路出來，但是剛好41號的前面，有另外一個地主，他承
    租的時候沒有跟我講範圍在哪裡，我當然跟地主講，人家的
    地要來蓋，要來圍，我叫地主去看，不知道地主怎麼跟他談
    的，談一談之後，變成後面的地範圍變很大，變成我那邊，
    原先是邊三噸半可以過，變成三噸半的沒辦法過了，萎縮了
    ，我問地主為什麼會萎縮，地主也說沒關係沒關係，屆時會
    開路，變成口頭上的，一些事情就發生了，而且他兒子跟我
    們協商時，我也有談一下，我也沒去爭執什麼，我認為牌照
    下來之後再來談就好，變成延伸我的41號前面縮小，41號前
    面又是另外一個的。」、…、「（你剛才回答法官，承租前
    王德霖有承諾承租範圍有變更，指的是哪塊地號？）1141-7
    及1147-8，位置原先說一條線，延伸出來很多，變成我出來
    的路很小。」、「（為何承租後發現1141-7跟1147-8不再原
    先的承諾範圍？）因為地是地主的，我叫地主自己來跟1141
    -7跟1147-8地主自己去談，地主回答我說1141-7、1147-8他
    有叫地政地標重新量過以後，地主說他們是正確的，我說你
    一開始是一條線是直的，為何變出來這麼多，地主說沒有錯
    跟原先的不一樣，地主承諾說後來會另外承租一個地方開個
    路給我們用，但都是口頭講沒有承諾，那時候再利用牌照沒
    有申請下來，我就沒有說什麼，就變成這樣。」、「（你看
    一下筆錄，你剛才有說，你土地的使用變的很困難？）對，
    因為他的1141-7跟我承租的1140-16 那條線，有開一條17噸
    的車可以進出的，變成3 噸半的，已經變成縮小。」、「（
    因為上開原因是否有導致你們在使用上的困難？）有，有反
    應。」等語（見另案卷第147 頁反面至第149 頁），然系爭
    租約僅約定系爭房屋為租賃標的物，且被告僅另立書面同意
    被告使用系爭房屋後方之1140-17 地號土地，此有原告所提
    系爭租約及108 年5 月20日同意書在卷可參（見本院卷第5 
    頁至第6 頁），證人陳員生上開證詞核與上開證據資料顯有
    不符，本院自難採信，又原告復未提出其他證據舉證證明以
    實其說，是原告上開主張，缺乏依據，附此敘明。
五、綜上所述，本件被告依系爭租約交付系爭房屋供原告使用收
    益，其給付已合於債之本旨，尚難令其負債務不履行責任，
    故原告依系爭租約及債務不履行之法律關係，聲明請求被告
    應給付原告167 萬3,924 元，及自起訴狀繕本送達被告翌日
    起至清償日止，按年息5%計算之利息等語，為無理由，應予
    駁回；又原告之訴既經駁回，其假執行之聲請即失所依附，
    應併予駁回。
六、本件事證已臻明確，兩造其餘主張、陳述及所提證據，核與
    判決結果不生影響，爰不另論述，併此敘明。
七、訴訟費用負擔之依據：民事訴訟法第78條。
中    華    民    國    111   年     3    月     3    日
                  斗六簡易庭      法  官  温文昌
以上正本係照原本作成。
如不服本判決，應於送達後20日內向本院提出上訴狀並表明上訴
理由，如於本判決宣示後送達前提起上訴者，應於判決送達後20
日內補提上訴理由書（須按他造人數附繕本）。
中　　華　　民　　國　　111 　年　　3 　　月　　4 　　日
                                  書記官  張宏清